【裁判字號】    95,台上,7143
【裁判日期】    951222
【裁判案由】    強盜
【裁判全文】
最高法院刑事判決            九十五年度台上字第七一四三號
上  訴  人  乙○○
            甲○○
上列上訴人等因強盜案件，不服台灣高等法院高雄分院中華民國
九十四年十二月八日第二審更審判決（九十四年度重上更(三)字第
六四號，起訴案號：台灣屏東地方法院檢察署九十一年度偵字第
二九九二號），提起上訴，本院判決如下：
    主  文
上訴駁回。
    理  由
按刑事訴訟法第三百七十七條規定，上訴於第三審法院，非以判
決違背法令為理由，不得為之。是提起第三審上訴，應以原判決
違背法令為理由，係屬法定要件。如果上訴理由狀並未依據卷內
訴訟資料，具體指摘原判決不適用何種法則或如何適用不當，或
所指摘原判決違背法令情事，顯與法律規定得為第三審上訴理由
之違法情形，不相適合時，均應認其上訴為違背法律上之程式，
予以駁回。本件原判決撤銷第一審關於上訴人乙○○強盜罪及上
訴人甲○○部分之科刑判決，改判論乙○○以共同意圖為自己不
法之所有，攜帶兇器，以強暴致使不能抗拒，而取他人之物罪，
累犯，處有期徒刑柒年陸月，並諭知扣案之玩具手槍壹支沒收；
及論甲○○以幫助意圖為自己不法之所有，攜帶兇器，以強暴致
使不能抗拒，而取他人之物罪，累犯，處有期徒刑參年玖月。係
依憑被害人洪明傑之指訴（證稱：民國九十一年五月十三日晚上
十時許，其駕駛載運檳榔之小貨車至屏東縣潮州鎮八十號卓昭篇
住處前停車，未將車鑰匙取下，逕自下車收取託運之檳榔，待手
抱檳榔走近小貨車之際，突見載帽子及口罩之乙○○自小貨車旁
竄出，手持玩具手槍，指向其胸、腹部，並口出「幹」〈台語〉
叫罵聲，其見狀心生畏懼而不能抵抗，另戴口罩及手套之楊世榮
〈經原審法院前審依強盜罪判處有期徒刑六年確定〉則藉機進入
小貨車駕駛座，乙○○再將玩具手槍交由楊世榮仍持以指向伊，
自己則快步進入小貨車副駕駛座，由楊世榮駕駛該小貨車駛離現
場等語）及上訴人乙○○、甲○○於警詢及第一審偵審中之部分
自白（二人均坦承於九十一年五月十三日晚上，由甲○○駕駛自
小客車，搭載乙○○、楊世榮、朱文顯〈經原審法院前審判決無
罪確定〉三人，一路尾隨洪明傑駕駛之小貨車，見洪明傑將車停
在卓昭篇住處前下車收取檳榔，甲○○即於相距約三十公尺之三
岔路口停車，讓乙○○、楊世榮下車後，再開車載朱文顯駛離現
場等情；乙○○另供承：得手後將檳榔載往潮州鎮○○路四三一
之一號藏放，再將小貨車駛至屏東縣新埤鄉打鐵村天后宮旁空地
棄置等情不諱），參酌證人楊世榮於第一審偵審中證稱：「乙○
○在車上提議搶這批檳榔，車子就調頭回去」、「是乙○○提議
的，當時我有說好，之後就只有我和乙○○下車」；證人許嘉益
於第一審證述：「我看到該部車子停在十字路口旁邊，停一下就
走了」、「我是在該自小客車走了後，約四、五分鐘才聽到〈有
人喊賊仔〉」、「兩車停車處距離約三、四十公尺」各等語，及
扣案之玩具手槍一支（缺槍管）等證據資料，而為論斷，已敘述
其所憑之證據及得心證之理由。而以乙○○所辯：係趁洪明傑下
車收取檳榔不注意之際，將小貨車開走，並未持玩具手槍指向洪
明傑，所為係竊盜而非強盜；及甲○○辯稱：當天係車子行進中
乙○○突叫停車，才讓乙○○與楊世榮下車，事先不知彼等要搶
小貨車，並無幫助強盜犯行各等語，為飾卸之詞，不足採取，亦
已依憑卷證資料，在理由內詳加指駁。從形式上觀察，原判決並
無足以影響判決結果之違法情形存在。乙○○、甲○○上訴意旨
除略稱：警方於九十一年五月二十八日下午，在潮州鎮六愛醫院
七０三號病房拘提乙○○，再至潮州鎮富春里光輪三巷二十六號
二樓乙○○房間內搜索，扣得前揭玩具手槍，但兩地相距三公里
，警方因執行拘提而搜索乙○○處所，與附帶搜索之即時性要件
不合，且搜索時只有乙○○之父及弟蘇啟斌在場，蘇啟斌並未在
同意搜索欄上簽名，乙○○則是搜索完畢後，才在潮州分局內於
扣押筆錄上簽名，乙○○復於偵查中指警方刑求，可見搜索非出
於其自願同意，搜索既非合法，所查扣之玩具手槍即無證據能力
，原判決採為論罪之依據，違反刑事訴訟法第一百三十一條之一
之規定，併有理由不備之違法。又乙○○、楊世榮於醫院被警拘
提，在疾病、毒癮發作之狀況下遭警方刑求、疲勞訊問，有醫院
之病歷可證，且經原審法院前審勘驗警詢錄音帶結果，顯示楊世
榮有毒癮發作之吸鼻聲，警察還叫楊世榮不要睡著了，其二人之
警詢筆錄應無證據能力；另甲○○於警詢時是先作筆錄再複誦，
且未全程錄音，該筆錄亦不能採為證據，原判決認甲○○之警詢
筆錄有證據能力，所為之論斷與卷證資料不符，亦屬理由矛盾等
語外，乙○○另稱：其係竊盜而非強盜，亦未持玩具手槍抵住洪
明傑，且楊世榮已依普通強盜罪判刑確定，原判決為不同之事實
認定，有適用法則不當之違法；甲○○又稱：其未調頭尾隨洪明
傑之小貨車，無幫助乙○○、楊世榮強盜犯行，原判決未敘明不
採乙○○等人對其有利證言之理由，遽依幫助犯論罪科刑，有理
由矛盾及理由不備之違法，且乙○○、楊世榮之警詢筆錄並無特
別可信之情況，原判決認有刑事訴訟法第一百五十九條之二之適
用，亦有違誤等語。惟刑事訴訟法第一百三十條因執行拘提所為
之附帶搜索，與同法第一百三十一條之一經受搜索人同意所為之
同意搜索，兩者所應具備之要件不同，不能混為一談。原判決已
說明：證人即警員黃耀昌證稱：警方係得乙○○同意而搜索其住
處，搜索時乙○○之父、母及弟均在場等語，且扣押筆錄業經乙
○○及其弟蘇啟斌簽名，有扣押筆錄附卷可稽，搜索程序為合法
之理由（見原判決第四頁）。本件警方既得受搜索人乙○○事先
同意，且在扣押筆錄上簽名表示同意之旨，符合刑事訴訟法第一
百三十一條之一所規定同意搜索之法定程式，其搜索自屬合法。
而乙○○既事先同意搜索，執行搜索時復有其父、母及弟在場見
證，警方俟搜索完畢後，再讓乙○○一併於扣押筆錄「執行之依
據」、「結果」及「受執行人」欄簽名，並不影響搜索之合法性
，另乙○○已於偵查中陳明警詢時未遭刑求（見偵查卷第十八、
十九頁），上訴意旨猶執己見，逕行推論搜索非出於乙○○之同
意，進而指摘原判決違法，難認係合法之第三審上訴理由。又依
刑事訴訟法第一百條之二準用同法第一百條之一第一項之規定，
司法警察（官）詢問犯罪嫌疑人，除有急迫情況且經記明筆錄者
外，應全程連續錄音；必要時，並應全程連續錄影。其立法目的
，在於擔保犯罪嫌疑人對於詢問之陳述係出於自由意思及筆錄所
載內容與其陳述相符，司法警察（官）詢問犯罪嫌疑人如違背上
開規定，其所取得之供述筆錄，究竟有無證據能力，應審酌人權
保障及公共利益之均衡維護，依比例原則認定之。但如犯罪嫌疑
人之陳述係屬自白，同法第一百五十六條第一項已特別規定「被
告之自白，非出於強暴、脅迫、利誘、詐欺、疲勞訊問、違法羈
押或其他不正之方法，且與事實相符者，得為證據」，則被告在
警詢之自白如係出於自由意思而非不正之方法，且其自白之陳述
復與事實相符，縱未經全程連續錄音，致詢問程序不無瑕疵，仍
難謂其於警詢自白之筆錄無證據能力。原判決已說明：乙○○於
偵查中供稱：警詢時未遭刑求，且看過筆錄內容始簽名等語。經
檢察官當庭勘驗乙○○之身體，亦無任何傷痕，有偵查筆錄可憑
。再經原審法院前審勘驗警詢錄音帶結果，乙○○對警詢應答清
楚，並無意識不清之現象，亦無遭強暴、脅迫之情形。證人即警
員岳邦傑復證述：乙○○於警詢時精神狀況良好等語，參以乙○
○於警詢及第一審偵審中，就其如何尾隨洪明傑及將小貨車駛離
之經過所供大致相符，主要是在爭執其係竊盜而非強盜等情，足
認乙○○於警詢時並無因疾病、毒癮發作致意識不清，或遭刑求
、疲勞訊問情事。至警詢時雖未全程錄音，但乙○○於警詢時之
自白既出於自由意思，筆錄記載亦與其供述相符，經其看過筆錄
內容後簽名，該警詢供述自得採為證據。另甲○○之警詢錄音帶
經勘驗結果，警詢筆錄第二頁正面第一行至反面第一行，雖係以
國語逐字朗讀，其後始一問一答，然甲○○警詢中之供述，經核
與其於第一審偵審中所為供述意旨大致相符，且該段警詢供述亦
與同車離去之朱文顯於警詢中之供述內容一致，可見警詢筆錄之
記載，係依甲○○之真意為之，亦有證據能力之理由（見原判決
第三、四頁）。稽之乙○○於警詢及偵查中陳稱：「我在車內問
大家意見，是否要搶該貨車及檳榔，楊世榮等也不回應，直接將
車掉頭折返，尾隨該車」、「我在車上提議要不要搶，他們三人
都沒有說話，甲○○就把車掉頭，開了約一公里，看到貨車，甲
○○就讓我、楊世榮下車」；楊世榮於第一審偵審中供述：「乙
○○在車上提議搶這批檳榔，車子就調頭回去」、「是乙○○提
議的，當時我有說好，之後就只有我和乙○○下車」（見原判決
第八頁）；甲○○於偵查中坦陳：我車調頭回來，乙○○叫我停
的，乙○○下車，楊世榮也下車各等語（見偵查卷第八十頁），
三人所述情節悉相符合，以及乙○○、楊世榮均戴口罩和手套作
案等情，縱將甲○○警詢筆錄中逐字朗讀部分及楊世榮之警詢筆
錄予以捨棄，依原判決所為之論斷，綜合卷內其他證據仍應為相
同之認定，亦即對於判決結果並無影響。至於乙○○、楊世榮之
病歷，及警詢錄音顯示楊世榮有吸鼻聲，警察叫其不要睡著等情
，並不能據以推斷警方有不法訊問情事。上訴意旨執此指摘，亦
非上訴第三審之合法理由。又採證認事係事實審法院之職權，原
判決就其如何依憑前揭證據資料，判斷乙○○係犯加重強盜罪及
甲○○係幫助犯該罪之心證理由，已闡述明晰，所為之論斷，核
與證據法則並無違背。共同被告楊世榮與乙○○、甲○○前經原
審法院以九十三年度上更(一)字第一九五號判決上訴駁回即維持第
一審論處普通強盜罪刑之判決後，楊世榮因未提起第三審上訴而
告確定，乙○○與甲○○上訴本院後經二次發回更審，原審既已
調查究明乙○○係犯前揭加重強盜罪，而非普通強盜罪，自得依
法為不同之事實認定，乙○○上訴意旨此部分指摘，顯非適法之
第三審上訴理由。又甲○○於原審所為前揭辯解，以及乙○○、
楊世榮等人所為對甲○○有利之供述部分，何以不足採信，原判
決已依憑卷內資料詳為論列，並敘明其取捨證據之心證理由，要
無理由矛盾及理由不備之違法情形。又依修正後刑事訴訟法施行
法第七條之三規定，九十二年二月六日修正通過之刑事訴訟法施
行前（同年九月一日施行），已繫屬於各級法院之案件，其以後
之訴訟程序，應依修正刑事訴訟法終結之。但修正刑事訴訟法施
行前已依法定程序進行之訴訟程序，其效力不受影響。本案係於
九十二年四月十日修正刑事訴訟法施行前繫屬於第一審法院（見
第一審卷第一頁），同年七月二十三日為第一審判決，依前開規
定，對於提起上訴之案件，於修正刑事訴訟法施行前第一審就可
得為證據之證據，已依法定程序調查者，其效力不受影響，仍得
為證據。本件乙○○、楊世榮之警詢筆錄，業經原審依法定程序
提示筆錄並告以要旨，令乙○○、甲○○辯論而為合法調查，上
開供述證據，自有證據能力。至乙○○、楊世榮之警詢筆錄有無
特別可信之情況，顯然於判決結果無影響。甲○○上訴意旨執以
指摘，亦非上訴第三審之合法理由。乙○○、甲○○其餘上訴意
旨，經核或為對原審採證認事之職權行使及不影響原判決本旨之
枝節事項，所為之任意指摘，或為單純事實上之爭執，難認已符
合首揭法定之第三審上訴要件。其二人之上訴均違背法律上之程
式，應予駁回。
據上論結，應依刑事訴訟法第三百九十五條前段，判決如主文。
中    華    民    國  九十五  年   十二   月  二十二  日
                      最高法院刑事第六庭
                          審判長法官  林  增  福
                                法官  邵  燕  玲
                                法官  張  清  埤
                                法官  蔡  國  在
                                法官  陳  東  誥
      本件正本證明與原本無異
                                      書  記  官
中    華    民    國  九十五  年   十二   月  二十五  日
                                                      J


司法院資訊處製作；財團法人民間司法改革基金會備份。
